【裁判字號】    98,抗,189
【裁判日期】    980206
【裁判案由】    強制執行
【裁判全文】
臺灣高等法院民事裁定                   98年度抗字第189號
抗  告  人  大傲若謙資產管理有限公司
法定代理人  丙○○
上列抗告人因與相對人甲○○、乙○○間清償借款強制執行事件
，對於中華民國97年12月29日臺灣新竹地方法院97年度執字第30
471號裁定提起抗告，本院裁定如下：
    主  文
抗告駁回。
抗告費用由抗告人負擔。
    理  由
一、抗告人於原執行法院聲請及本院抗告意旨略以：原執行法院
    96年度執字第20825號債權憑證（下稱本件執行名義）所載
    債權人新竹國際商業銀行股份有限公司（下稱新竹商銀）於
    民國96年3月5日將相對人尚未清償之貸款及有關一切權利、
    名義、利益、義務及責任等（下稱系爭債權）讓與台北國鼎
    資產管理股份有限公司（下稱國鼎公司），再由國鼎公司於
    97年7月31日轉讓予統一元氣資產管理股份有限公司（下稱
    統一公司），嗣統一公司復於同年10月31日轉讓系爭債權予
    抗告人，是抗告人自係系爭債權之債權人。抗告人為行使系
    爭債權，依強制執行法規定，檢具本件執行名義、讓渡書及
    借款憑證等向原執行法院聲請對相對人強制執行，惟原執行
    法院限期竟命抗告人補正「已將債權讓與事實通知債務人」
    之證明。依民法第297條第1項規定之債權讓與事實須通知債
    務人係對抗條件，並非生效條件。茲抗告人以受讓人身分對
    相對人聲請強制執行，已足使相對人知有債權讓與之事實，
    應認兼有通知之效力。又縱有債權讓與通知無法一併送達相
    對人，亦可以公示送達方式為之，故本件強制執行程序並無
    不能進行情形，原執行法院以抗告人未補正並聲請續行強制
    執行為由，駁回抗告人強制執行之聲請，依法自有不合，爰
    提起抗告，請求廢棄原裁定等語。
二、按「債權之讓與，非經讓與人或受讓人通知債務人，對於債
    務人不生效力。但法律另有規定者，不在此限。」民法第29
    7條第1項定有明文。其立法理由，乃債權之讓與，在當事人
    間，於契約完成時即生效力，無須通知債務人，然債務人究
    未知有債權讓與之事，為保護債務人之利益，使讓與人或受
    讓人負通知之義務，在未通知以前，其讓與行為僅當事人間
    發生效力，對於債務人不生效力，但法律別有規定者，則無
    須通知。是債權讓與，於讓與人或受讓人間雖已發生效力，
    但依法應將債權讓與之事通知債務人，而未完成通知前，對
    債務人言，尚未發生債權讓與之效力，無待債務人抗辯，受
    讓人均不得對債務人行使債權。又金融機構合併法第15條第
    1項第1款雖規定以收購金融機構不良債權為目的之資產管理
    公司，受讓金融機構不良債權時，適用同法第18條第3項規
    定，即債權讓與之通知得以公告方式代之。惟於資產管理公
    司受讓金融機構不良債權後，再將該債權讓與他家資產管理
    公司時，因資產管理公司並不屬金融機構合併法第4條第1款
    規定之金融機構，自無金融機構合併法第18條第3項之適用
    。準此，資產管理公司將原屬金融機構不良債權轉讓予他家
    資產管理公司時，仍應依民法第297條第1項規定為債權讓與
    之通知，不得逕以公告代之。次按債權人聲請強制執行，如
    不合程式或不備其他要件，依其情形可以補正，經定期命補
    正而不補正者，法院應以裁定駁回之，此觀強制執行法第30
    條之1準用民事訴訟法第249條第1項第6款自明。
三、經查：
（一）抗告人主張系爭債權之原債權人新竹商銀於96年3月5日將
      系爭債權讓與國鼎公司，國鼎公司於97年7月31日將系爭
      債權讓與統一公司，統一公司再於97年10月31日將系爭債
      權讓與抗告人等情，業據抗告人提出本件執行名義、系爭
      債權讓與聲明書、登報公告、系爭債權讓與證明書及借據
      為證（原執行法院卷第10-16頁、第54頁），堪信此部分
      之事實為真正。足見，抗告人係自統一公司受讓系爭債權
      ，然統一公司及抗告人，均非屬金融機構合併法第4條第1
      款規定所指之金融機構，則依上開三前段之說明，抗告人
      受讓系爭債權，自無同法第18條第3項以公告代債權讓與
      通知之適用，統一公司或抗告人仍應依民法第297條第1項
      規定對相對人為債權讓與之通知，於未為合法通知前，系
      爭債權讓與，於統一公司與抗告人間雖已發生效力，惟對
      相對人言，尚未發生債權讓與之效力，無待相對人之抗辯
      ，抗告人均不得對相對人行使債權。
（二）如上所述，系爭債權於未合法通知相對人前，對相對人尚
      不生效力。是抗告人應先對相對人為系爭債權之讓與通知
      後，始得對相對人之財產實施強制執行。茲抗告人於向原
      執行法院對相對人聲請強制執行時，未為上開之通知，原
      執行法院乃於97年12月15日通知抗告人於5日內補正系爭
      債權讓與通知之證明文件，然抗告人於同年月18日收受該
      通知後，未依該通知之旨，補正前揭證明文件，僅提出「
      釋明暨聲請」狀，載明債權讓與之通知並非債權讓與之要
      件，無論有無債權讓與通知之相關證明，均無礙強制執行
      程序之續行，並請求續行強制執行程序等語（原執行法院
      卷第56至62頁）。原法院因之以抗告人未依限補正，其聲
      請不合法為由，駁回抗告人強制執行之聲請，揆諸上開三
      後段之說明，經核尚無違誤。
（三）抗告人另主張若於強制執行程序進行中，遇有債權讓與通
      知無法送達相對人之情形，可依聲請或依職權對相對人為
      公示送達，亦無未依限補正之情形等語。然抗告人之上開
      主張，係以其向原執行法院聲請對相對人為強制執行時，
      「同時」併送債權讓與之通知與相對人，而非債權讓與通
      知已合法送達（包括公示送達）「後」，始向相對人為強
      制執行，二者顯然有別，核與前開抗告人應先對相對人為
      債權讓與之「通知後」，始得對相對人之財產實施強制執
      行之論述有違，是抗告人此部分之主張，仍不可採。
（四）從而，抗告人抗告意旨指摘原裁定不當，聲明廢棄，為無
      理由，應予駁回。
四、據上論結，本件抗告為無理由，爰裁定如主文。
中    華    民    國    98    年    2     月    6     日
                    民事第十二庭
                        審判長法  官  陳駿璧
                              法  官  連士綱
                              法  官  陳邦豪
正本係照原本作成。
本裁定除以適用法規顯有錯誤為理由，不得再抗告。如提起再抗
告，應於收受後10日內委任律師為訴訟代理人向本院提出再抗告
狀。並繳納再抗告費新台幣１千元。
中    華    民    國    98    年    2     月    9     日
                              書記官  李佳樺


司法院資訊處製作；財團法人民間司法改革基金會備份。
